【裁判字號】    97,訴,1683
【裁判日期】    980227
【裁判案由】    毒品危害防制條例
【裁判全文】
臺灣高雄地方法院刑事判決              97年度訴字第1683號
公  訴  人  臺灣高雄地方法院檢察署檢察官
被      告  甲○○
指定辯護人  本院公設辯護人陳信凱
上列被告因毒品危害防制條例案件，經檢察官提起公訴（96年度
偵續字第505 號），本院判決如下：
    主  文
甲○○持有第一級毒品，處有期徒刑壹年陸月。扣案如附表一編
號1 所示之物沒收銷毀之。
    事  實
一、甲○○明知海洛因為毒品危害防制條例第2 條第2 項第1 款
    所列之第一級毒品，不得非法持有，竟於民國96年8 月6 日
    下午2 時許，在高雄縣大樹鄉鐵路旁某露天咖啡店，以新臺
    幣（下同）20萬元之價格，向姓名年籍不詳綽號「炮仔」之
    成年男子購入海洛因1 包（毛重39.5公克，淨重逾5 公克）
    ，將之放置在其所使用車牌號碼9S-7180 號自小客車上（車
    主為其女友宋曉菁），而非法持有之。嗣於96年8 月10日下
    午4 時50分許，甲○○自上開車輛取出該包海洛因置於口袋
    ，而返回其位於高雄縣鳳山市○○路172 號8 樓之10住處時
    ，為警持搜索票前往上址而查獲，並扣得上開海洛因1 包。
二、案經行政院海岸巡防署海洋巡防總局報告臺灣高雄地方法院
    檢察署檢察官偵查起訴。
    理  由
壹、程序部分：
一、按被告以外之人於偵查中向檢察官所為陳述，除顯有不可信
    之情況者外，得為證據，刑事訴訟法第159 條之1 第2 項定
    有明文。本件證人吳祥睿、黃靜儀、蔡茗淇、陳有偉於檢察
    官偵查中具結後所為之陳述，並無何顯不可信之情況，依上
    說明，其於偵查中之證言自均具有證據能力。
二、按被告以外之人（包括證人、鑑定人、告訴人、被害人及共
    同被告等）於審判外之陳述雖不符刑事訴訟法第159 條之1
    至之4 等4 條之規定，而經當事人於審判程序同意作為證據
    ，法院審酌該言詞陳述或書面陳述作成時之情況，認為適當
    者，得為證據。刑事訴訟法第159 條之5 第1 項定有明文。
    查證人吳祥睿、黃靜儀、宋曉菁於警詢時之證述及卷附之行
    政院海岸巡防署海洋巡防總局搜索扣押筆錄、扣押物品目錄
    表、毒品初步鑑驗報告單等書證，其性質雖屬傳聞證據，且
    當事人均已知上述證據乃傳聞證據，於本院審理時均同意作
    為證據（見本院97訴1683號卷第29、30頁），本院審酌上開
    證據與本案犯罪事實具有關連性且無不當取得之情形，認為
    以之作為本案之證據亦屬適當，揆諸前開規定，上開證人之
    證言及書證均應具有證據能力。
三、按法院或檢察官得囑託醫院、學校或其他相當之機關、團體
    為鑑定，或審查他人之鑑定，並準用第203 條至第206 條之
    1 之規定，刑事訴訟法第208 條第1 項定有明文。又檢察官
    因實務現實需求，就特定案件類型認當然有鑑定之必要者，
    基於檢察一體原則，得由該管檢察長概括選任鑑定機關，是
    司法警察等偵查輔助人員於案件未移送檢察官偵辦前之調查
    犯罪階段，依據檢察長之概括授權，先行將證物送請檢察機
    關預先核定之專責鑑定人或鑑定機關實施鑑定，該鑑定人或
    鑑定機關亦應視同受承辦檢察官所選任或囑託而執行鑑定業
    務，其等出具之書面鑑定報告應屬刑事訴訟法第206 條所定
    之傳聞例外，當具有證據能力。查本案卷附之卷附之高雄市
    立凱旋醫院96年8 月27日濫用藥物尿液檢驗報告，法務部調
    查局96年10月5 日調科壹字第09623070880 號鑑定書各1 份
    ，分別為凱旋醫院、法務部調查局依檢察機關概括授權囑託
    （參照臺灣高雄地方法院檢察署檢察長概括選任鑑定人或囑
    託鑑定機關名冊），執行鑑定職務所出具之書面鑑定報告，
    依刑事訴訟法第159 條第1 項及同法第208 條第1 項準用同
    法第206 條第1 項之規定，為傳聞法則之例外，均得作為本
    案之證據。
四、按司法警察機關因偵辦刑事案件，為蒐集或調查證據，而有
    實施通訊監察之必要者，於偵查中得由檢察官依職權或聲請
    核發通訊監察書，載明應記載事項為之；96年7 月11日修正
    前之通訊保障及監察法第5 條、第11條定有明文。本件警方
    對被告甲○○所持有之0000000000號行動電話為監聽前，已
    經臺灣高雄地方法院檢察署檢察官依職權核發通訊監察書，
    有通訊監察書7 份在卷可憑（見搜索卷第41、45、49、53、
    57、61、65頁），而被告對於警方依監聽錄音光碟所製作監
    聽譯文內容之證據能力亦不爭執（見本院97訴1683卷第18頁
    ），該監聽既係依法所為，則監聽所得對話內容之錄音及譯
    文自有證據能力，得作為認定事實之證據。
貳、實體部分：
一、被告被訴持有第一級毒品有罪部分：
    訊據被告固坦承於上開時、地，以20萬元價格向綽號「炮仔
    」之男子購入上開海洛因1 包並持有之事實，惟辯稱：因家
    中之毒品快施用完了，才以20萬元向「炮仔」購入上開毒品
    以供其日後吸食所用，且其於查獲後，因驗尿結果呈海洛因
    之陽性反應，經法院裁定觀察、勒戒，現已執行完畢出監，
    故其上開持有行為應為施用行為所吸收，請為免訴之諭知云
    云。經查：
  (一)被告於96年8 月6 日下午2 時許，在高雄縣大樹鄉鐵路旁某
    露天咖啡店，以20萬元之價格向「炮仔」購入海洛因1 包（
    淨重逾5 公克，詳後述），並將之放置在車牌號碼9S-7180
    號自小客車上之事實，業據被告自承不諱（參96偵23201 號
    卷第7 ～8 頁），並有如附表一編號1 所示白粉1 包（毛重
    39.6公克）扣案可證，而上開白粉經鑑驗結果，確含第一級
    毒品海洛因之成分，有法務部調查局96年10月5 日調科壹字
    第09623070880 號鑑定書（參96偵23201 號卷第144 頁）附
    卷可稽；再被告於96年8 月10日下午4 時50分許，自上開車
    輛取出該包海洛因置於口袋，而返回其位在高雄縣鳳山市○
    ○路172 號8 樓之10住處時，為警持搜索票前往上址查獲，
    並扣得如附表一、二所示之物，有行政院海岸巡防署海洋巡
    防總局搜索扣押筆錄、扣押物品目錄表在卷可按（參96偵23
    201 號卷第21～26、100 頁），是此部分之事實，堪以認定
    。
  (二)被告雖辯稱：因家中之毒品快施用完了，才以20萬元向「炮
    仔」購入上開毒品以供其日後吸食所用，且被告於查獲當日
    經警採集尿液送驗結果，確呈第一、二級毒品陽性反應等情
    ，有高雄市立凱旋醫院96年8 月27日濫用藥物尿液檢驗報告
    在卷可憑（參96偵2320 1號卷第100 頁），復於被告住處房
    間、客廳內，扣得如附表二編號1 ～3 、14～15所示摻有海
    洛因之香菸及鏟管、玻璃球管、吸食器等常見之毒品施用工
    具；然被告於本院審理時既供稱：在身上查獲如附表一編號
    1 所示該包海洛因係於96年8 月6 日向「炮仔」所購得，而
    在房間、客廳內查獲如附表一編號2 ～8 所示23包海洛因則
    是查獲前10天左右向「炮仔」買的；本案查獲前最後1 次施
    用毒品係從附表一編號2 ～8 所示海洛因中抽取部分來施用
    ，而附表一編號1 所示海洛因自購入後從未從中抽取施用過
    等語（參本院97訴1683號卷第42～43頁），且其於警詢時亦
    供稱：附表一編號1 所示該包海洛因自從「炮仔」處購入後
    ，就置放於9S-7180 號自小客車內，直至查獲當日，因心想
    家中之毒品快沒有了，才將該包毒品置於口袋帶回家等語（
    參96偵23201 號卷第8 頁），顯見附表一編號1 所示海洛因
    自被告購入後，即一直置放於上開自小客車內，而未曾供被
    告施用過，自難憑此即認上開海洛因係被告本次施用海洛因
    而持有；況被告既自承：每日約施用0.1 ～0.3 公克海洛因
    之劑量（參96偵23201 號卷第41頁），而本件員警除於被告
    身上查獲附表一編號1 所示海洛因外，尚於被告住處扣得附
    表一編號2 ～8 所示海洛因23包共15.6公克等情，亦如前述
    ，是被告在住處尚存有可供施用數10次毒品之情況下，猶於
    96年8 月6 日向「炮仔」1 次購入39.5公克之海洛因，且購
    入後均一直置放於車內等情以觀，可見被告購入附表一編號
    1 所示海洛因之初，其目的非為施用而持有等情，應可認定
    ，此觀之查獲當日，於被告身上及上開車輛中，均未查獲香
    菸、鏟管、針筒等常見之施用毒品工具之情可見一般，否則
    被告如為施用之目的而將上開海洛因置於前揭車內，理應在
    其車上或身上可查獲施用工具才是，益徵被告係於購入附表
    一編號2 ～8 所示海洛因後，另基於持有第一級毒品海洛因
    之犯意，而買入附表一編號1 所示海洛因並持有至明，上開
    二者之持有行為並非同一，亦可認定，故被告辯稱：因家中
    之毒品快施用完了才購入上開毒品，本件持有行為應為施用
    行為所吸收云云，即難憑取。
  (三)至公訴意旨雖認：被告係基於販賣海洛因牟利之意圖，而以
    20萬元之代價，向「炮仔」販入如附表一編號1 所示海洛因
    一批，以伺機販賣云云，然此為被告所否認，並以前詞置辯
    。
  1.公訴意旨認被告涉有前揭罪嫌，無非係以被告無法就購毒所
    用現金來源、分裝毒品目的等提供合理說明，且扣得毒品數
    量已超過一般人施用數量，及被告與吳祥睿、黃靜儀及不詳
    身分之人有以暗語談論毒品數量、價格之監聽譯文等為其主
    要論據。經查：
    本件被告持有如附表一編號1 所示海洛因1 包而為警查獲
      之事實，固如前述，惟其持有之原因，或為「販賣、運輸
      而持有」、「意圖販賣而持有」、「轉讓而持有」、「施
      用而持有」、「幫助施用而持有」、「受寄而持有」、或
      「單純持有」等原因，則不一而足，公訴人既認被告係基
      於營利之意圖而販入，自應就被告購入毒品之初，主觀上
      有販賣營利意圖之事實，負舉證責任。
    就毒品之數量言，被告持有附表一編號1 所示海洛因之毛
      重為39.5公克，已如前述，而被告於偵查中亦供稱：每日
      施用2 次海洛因，每次1 包，每包大約0.1 公克之劑量，
      其每日施用海洛因之劑量約為0.1 ～0.3 公克等語（參96
      偵23201 號卷第41頁），是依被告所供述其施用毒品之頻
      率及數量，固超過一般通常因預備供己施用而持有之毒品
      數量，然亦未必憑此即推認被告購入上開毒品之初，主觀
      上即有營利之意圖，仍須由公訴人舉證補強。而起訴書證
      據清單編號3 雖指稱：被告自96年2 月17日起至同年7 月
      止之通訊監察譯文，可佐證被告有販賣毒品之意圖及行為
      ，然於本院審理時，經詢以公訴人列舉與本案販入毒品有
      關連性之通訊監察譯文，公訴人答以：上開通訊監察譯文
      可佐證被告有販賣毒品之習慣及管道，但沒有與本次販入
      之毒品有直接關連性之通訊監察譯文等語，有本院審判筆
      錄附卷可查（參本院97訴1683號卷第30～31頁），從而，
      本件公訴人既無法舉證證明被告販入本件扣案毒品之初，
      主觀上即有販賣營利之意圖，本院自難僅憑被告持有毒品
      之數量，即遽認被告於販入之初即有營利販賣之意圖。
    公訴意旨復指稱：被告平日僅以打麻將為生，本次購入毒
      品之高額資金來源交代不清，顯有可疑云云。而本件被告
      就販毒資金來源，先於警詢時供稱：會1 次買那麼多海洛
      因是因為身上剛好有錢，就不用每天向人購買等語（參96
      偵23201 號卷第96頁）；嗣於偵查中改稱：其平常以打麻
      將維生，購買毒品資金來源係賭博贏來的現金，存放在家
      裡等語（參96偵續505 號卷第19頁）；足見被告就資金來
      源之供述，前後略有出入，且與常理有違，惟按若無積極
      之證據足以證明犯罪事實時，被告之抗辯或反證縱屬虛偽
      ，仍不能以此資為認定犯罪事實所依憑之證據。本件被告
      就資金來源供述固有瑕疵，然既查無事證足認被告上開資
      金來源係販毒所得，亦無證據證明係販毒營利之成本，自
      難僅憑其不實之辯詞，即反證作為不利被告之依據。
    公訴意旨又稱：被告之住處有扣得電子磅秤等秤重分裝之
      工具，且被告亦將海洛因分裝成如附表一編號2 ～8 所示
      23小包之情形，顯有販入海洛因後伺機販賣之事實云云。
      然電子磅秤，雖係一般販賣毒品之人為了衡量毒品數量是
      否正確所必備之器具，惟亦無法完全排除施用毒品者為了
      確認購入毒品之數量及控制毒品施用量而持有，故被告辯
      稱：電子磅秤係為防止遭人佔便宜及控制施用量等語，尚
      非悖於常情；又販賣毒品者常將所購得之毒品予以分裝便
      於出售，惟本案查扣之已分裝之毒品僅有23包，數量非鉅
      ，衡以被告供稱其每日施用2 次，每次1 包，每包大約
      0.1 公克之劑量以觀，其為供日後便於施用而持有上開23
      小包海洛因，尚難謂與常情有違，不能排除上開分裝袋係
      便於被告分裝後施用之可能性，況附表一編號1 所示海洛
      因1 包自購入後，即一直存放於上開車輛，未曾經被告從
      中取出施用或予以分裝等情，已經被告供述如前，顯見在
      被告住處查獲之23小包分裝海洛因與本次所購入如附表一
      編號1 所示之海洛因無涉。從而，上開分裝之海洛因及扣
      得電子磅秤之事實，均難以證明被告販入該包海洛因之際
      ，主觀上有販賣予他人營利之意圖。
    公訴意旨又稱：扣得之記事本可予以佐證被告有販入海洛
      因後伺機販賣之事實云云。然觀之被告為警查獲時所扣得
      之筆記本，其內容固載有「瑞兄、5000；小光、前帳7000
      +500；小雨、13000 、2000、2000、17000 、按3 個月內
      、原按7/5 號；妹仔、4000；楊、3000」等文字，有該筆
      記本扣案足憑，惟被告否認上開帳冊上之記載係販售毒品
      之紀錄，供稱：帳冊上所記載的友人賭博積欠賭金之紀錄
      ，或向其女友、大哥借錢之人等語（參96偵23201 號卷第
      68頁、本院97訴1683號卷第38～39頁），而上開帳冊，係
      被告親自之記載，性質上屬於被告之自白，依刑事訴訟法
      第156 條第2 項規定，尚須有其他積極證據予以佐證，始
      得據以認定被告之犯罪事實，惟該帳冊內之「瑞兄」、「
      小光」、「小雨」、「妹仔」、「楊」等人，真實姓名年
      籍不詳，本院無從傳訊到庭，卷內又無其他證據得以佐證
      被告確有販售毒品予綽號「瑞兄」、「小光」、「小雨」
      、「妹仔」、「楊」之人，況上開帳冊時間，分別記載為
      2003年5 月29日、2003年6 月5 日、2003年7 月10日、11
      日、2003年7 月14日、2003年8 月31日，亦無從以之佐證
      被告於96年8 月6 日下午2 時許自「炮仔」所購入之上開
      海洛因係供其日後販賣所用，自難僅以上開筆記本之記載
      ，即認被告有販入上開毒品之初，即有販賣營利之意圖。
    起訴書又稱：自被告所使用0000000000號行動電話於96年
      2 月17日至96年7 月間之通訊監察譯文觀之，被告有與黃
      靜儀、吳祥睿及不詳身分之人以暗語談論毒品之數量、價
      格等事宜，可佐證其有販賣毒品之意圖及行為云云。惟查
      ：
    (甲)被告自承於96年8 月6 日下午2 時許，向「炮仔」購入如
      附表一編號1 所示海洛因等情，已如上述，然前揭通訊監
      察之通話時點，絕大多數集中在96年2 月至同年6 月間，
      有通訊監察譯文在卷可佐（參搜索卷第67～99頁），距被
      告購入上開海洛因之時點已達1 月以上至半年之間，是否
      得依上開距案發時點久遠之通訊監察譯文，而資以佐證被
      告購入本次海洛因時，主觀上即有販賣營利之意圖，已非
      無疑；另被告上開門號於96年7 月24日、27日雖有與0000
      000000號、0000000000號、0000000000號等門號有通聯，
      然觀其通訊內容，均未有談論毒品種類、交易地點、交易
      數量等事宜，亦無購入毒品伺機販賣之通話，有通訊監察
      譯文附卷可考（參搜索卷第98、99頁），自無從依該通訊
      監察內容而認定被告於購入上開海洛因時，已有販賣營利
      之意圖。
    (乙)又觀之被告於96年3 月23日、96年3 月29日與證人吳祥睿
      所使用0000000000號門號之通訊監察譯文（參搜索卷第74
      頁），其2 人間雖有談論「硬的」、「2 錢」、「1 錢，
      不過他那個是8 千要拿的」等疑似毒品交易之暗語，惟證
      人吳祥睿於警詢、偵查中證稱：硬的是指安非他命，2 錢
      是指重量，上開通聯譯文係其請被告幫忙詢問安非他命價
      格，但事後被告並未販賣毒品予其，只是形式上問一問等
      語（參96偵23201 號卷第71頁，96偵續505 號卷第6 頁）
      ，顯見上開通話內容所指之毒品種類係安非他命，與本件
      販賣海洛因之犯行無涉，再參以被告始終否認有販賣毒品
      予證人吳祥睿等情，本件自無證據證明被告有販賣海洛因
      予證人吳祥睿之事實。
    (丙)另被告於96年4 月9 日、96年5 月26日、96年6 月21日與
      綽號「妹阿」即證人黃靜儀所使用0000000000、00000000
      00號門號之通訊監察譯文（參搜索卷第79、95、97頁），
      其2 人間雖有談論「有... 硬的嗎」、「半錢」、「我那
      一天拿是4 千5 」、「水晶」、「一個最少也要9...我下
      午給人一個，這一批真的很好」、「石頭」、「1 錢」、
      「8 千5 」等疑似毒品交易之暗語，惟證人黃靜儀於警詢
      、偵查中證稱：96年4 月9 日係向被告詢問有無安非他命
      可供施用，但被告稱要問朋友才知道；96年5 月26日那通
      係討論彼此購得之安非他命品質好壞，水晶係指品質較好
      的安非他命；96年6 月21日之通話內容是在詢問安非他命
      毒品之價錢，石頭代表安非他命，1 錢代表安非他命3.75
      公克等語（參96偵23201 號卷第154 ～155 、181 ～182
      頁，96偵續505 號卷第6 頁），顯見上開通訊監察譯文，
      均係被告與證人黃靜儀談論安非他命之事宜，自難認與本
      次被告購入海洛因有涉，再參以被告始終否認有販賣毒品
      予證人黃靜儀之事實，是上開通訊監察譯文亦難以之佐證
      被告有販賣海洛因之犯行。
    (丁)再被告於96年4 月9 日、96年6 月23日與證人宋曉菁所使
      用0000000000號門號之通訊監察譯文（參搜索卷第78、97
      頁），其2 人間雖有談論「半半」、「一千」、「小雨跟
      昨天一樣，3 」、「再一個2 個」等疑似毒品交易之暗語
      ，惟上開通訊監察譯文僅有談論數字、綽號，並未論及毒
      品種類、交易時間、地點等事項，且證人黃靜儀於警詢時
      證稱：通訊譯文內容不是其與被告之通話內容等語（參96
      偵23201 號卷第150 頁），亦無從以證人之證述補強上開
      通訊監察譯文所述之內容，況被告始終否認有何販賣海洛
      因之情事，自難以此相距久遠、語意晦暗不明之通訊監察
      譯文而佐證被告有販賣海洛因之意圖。
    (戊)復觀之被告於96年3 月6 日與綽號「小光」即證人陳有偉
      所使用0000000000號門號之通訊監察譯文及96年6 月1 日
      與證人蔡茗淇所使用0000000000號門號之通訊監察譯文（
      參搜索卷第69頁），其內容雖有「要兩種給你，另外一種
      不太夠，一種是新的... 新的我的感覺比現在的還要好，
      你看怎樣再打電話跟我講」、「飯錢你要放給我多少？便
      宜一點」、「45會太過份嗎」、「麻煩盡量說5 千，不然
      真的不划算」等疑似毒品交易之暗語，惟上開通訊監察譯
      文僅論及數字，並未談論毒品種類、交易時間、地點、交
      易對象等一般常見販賣毒品事宜，已難憑此即認上開通訊
      監察譯文與本次被告購入海洛因有何關連；再參以證人蔡
      茗淇於偵查中證稱：不認識被告，該通電話可能係其同學
      嘉嘉所撥打等語（參96偵23201 號卷第215 頁）；證人陳
      有偉於偵查中證稱：其不知被告有無販賣毒品，只知被告
      以賭博維生等語（參96偵23201 號卷第216 頁），是亦從
      以證人之證述補強上開通訊監察譯文之內容，本院自無從
      僅以此相距久遠、語意晦暗不明之通訊監察譯文即遽認被
      告有販賣海洛因之犯行。
    (己)綜上，上開被告與證人吳祥睿等人之通訊監察譯文，不但
      距案發時點久遠，且觀其內容，或係談論安非他命事宜、
      或僅論及數字、綽號等晦暗不明之文字，均無從以上開相
      距久遠、語意晦暗不明之通訊監察譯文即遽認被告販入本
      次海洛因時，主觀上即有販賣營利之意圖。
    (庚)此外，除被告與上開證人之通訊監察譯文，尚有多通被告
      與姓名年籍不詳人士之對話（參搜索卷第67～99頁），其
      中幾通雖有提到「女生」、「軟的」等疑似海洛因之暗語
      ，然除此之外，並無交易數量、交易地點、交易對象等一
      般常見之毒品交易對話，且因檢察官並未查出該通話對象
      之真實姓名、年籍，亦未聲請傳喚其到庭作證，單以前揭
      通訊監察譯文內容，尚非明確，並無法確認被告有販賣第
      一級毒品海洛因之犯行或基於販賣營利之意圖而伺機販入
      海洛因之情事；況司法警察機關聲請核發通訊監察書之目
      的，本在藉此發現真實，如從其通話內容可作為擬定進一
      步偵查作為之規劃時，仍應繼續偵查，就本件而言，司法
      警察機關如於監聽時發現被告於電話中所談交易確有可疑
      ，本應依其電話中所陳述之交易地點前往搜查伺機捕獲被
      告並扣押相關犯罪事證。惟全卷並無發現被告經警於販賣
      海洛因現場逮捕之資料，自難僅憑被告之電話通話內容認
      定其有販賣海洛因之犯行。復觀之上開通聯距本次被告購
      入海洛因之時間相距久遠，已如前述，本院亦無從以此相
      隔久遠且語意晦暗不明之通訊監察譯文，即予以推論認定
      本次被告購入第一級毒品海洛因之初，主觀上即具有出售
      營利之意圖。
  3.依前所述，可知檢察官所提出之證據，並不足以證明被告於
    買入附表一編號1 所示海洛因時，主觀上即具有販賣營利之
    意圖。被告並非基於販賣營利之意而購買該包海洛因之事實
    ，應可認定。
  (四)綜上所述，本件事證已臻明確，被告持有第一級毒品海洛因
    之犯行，堪以認定。
二、論罪、科刑
  (一)查海洛因係屬毒品危害防制條例第2 條第2 項第1 款所列第
    一級毒品，不得非法持有。又持有毒品罪其持有之繼續係行
    為之繼續而非狀態之繼續，亦即該毒品一經持有，罪即成立
    ，但其完結須繼續至持有行為終了時為止。本件被告自96年
    8 月6 日起至同年月10日止持有如附表一編號1 所示第一級
    毒品海洛因而為警查獲，核其所為，係犯毒品危害防制條例
    第11條第1 項之持有第一級毒品罪。又被告持有之上開海洛
    因，雖因與附表一編號2 ～8 所示其餘海洛因共同鑑驗（合
    計驗後淨重達47.46 公克，空包裝總重6.44公克，純度51.3
    6 ％，純質淨重24.38 公克），致無法得出該包海洛因之純
    質淨重確實數值為何，然該包海洛因之驗前毛重達39.5公克
    ，即便先扣除上開附表編號1 ～8 所示毒品全部空包裝總重
    6.44公克後，再乘以51.36 ％之純度予以計算，其純質淨重
    仍遠逾毒品危害防制條例第11條第4 項授權行政院所訂定之
    轉讓持有毒品加重其刑之數量標準第2 條第1 項第1 款所規
    定之淨重5 公克以上【計算式：（39.5-6.44） ×0.5136＝
    16.98 】，自應依同條第4 項之規定加重其刑。至公訴意旨
    認被告取得附表一編號1 所示海洛因之初，主觀上有販賣營
    利之意圖，因認此部分涉犯毒品危害防制條例第4 條第1 項
    之販賣第一級毒品罪嫌，尚有未恰，已如上述，惟因起訴犯
    罪事實記載被告自96年8 月6 日下午2 時販入上開海洛因毒
    品，嗣該海洛因於96年8 月10日為警查獲並在被告身上扣得
    持有之海洛因1 包，則起訴犯罪事實除被告販賣海洛因行為
    外，尚兼及於與販賣行為具實質上一罪之持有海洛因行為，
    故其起訴之基本事實同一，本院自得變更起訴法條予以審理
    。
  (二)爰審酌被告明知法令明文禁止持有第一級毒品海洛因，竟購
    入數量頗多之海洛因而持有之，所為實屬不該；且犯後仍未
    坦承全部犯行，心存僥倖，難認有何悔意，及持有海洛因之
    數量非少等一切情狀，量處如主文所示之刑。扣案如附表一
    編號1 所示海洛因1 包（驗前毛重39.5公克），應依毒品危
    害防制條例第18條第1 項前段規定，諭知沒收銷燬之，而其
    上之包裝袋應殘留有些微毒品，客觀上難以析離，且無析離
    之實益，應視同毒品併宣告沒收銷燬，至送驗耗損部分因已
    滅失，爰不另宣告沒收銷燬。至附表一編號2 ～9 所示海洛
    因，係供被告另案施用毒品所用之物（詳後述），與本件持
    有海洛因之犯行無關，而附表二所示等物，亦均與本件持有
    海洛因之犯行無關，爰不另予本件宣告沒收，附此敘明。
三、不另為不受理之諭知部分：
  (一)公訴意旨另以：被告係基於販賣海洛因牟利之意圖，於不詳
    時、地，以不詳代價向「炮仔」販入如附表一編號2 ～8 所
    示海洛因1 批，並在高雄縣鳳山市○○路172 號8 樓之10住
    處將之分裝成23小包海洛因，以伺機販賣，因認被告此部分
    亦涉犯毒品危害防制條例第4 條第1 項之販賣第一級毒品罪
    嫌云云。
  (二)按起訴之程序違背規定者，應諭知不受理之判決，刑事訴訟
    法第303 條第1 款定有明文。又行為人如有施用毒品行為，
    其低度之持有毒品犯行即為施用毒品之高度犯行所吸收，如
    其施用毒品之犯行業經論科或依法定程序予以特別之處遇而
    生消滅刑罰權追訴之效果，則持有毒品部分自不得單獨另行
    訴追處罰。
  (三)公訴意旨認被告涉有前揭罪嫌，無非係以被告持有之海洛因
    數量已超過一般人之施用量，且將之分裝成23小包，有伺機
    販賣之意圖，且其與吳祥睿、黃靜儀及不詳身份之人均有以
    暗語談論毒品數量、價格之監聽譯文等為其主要論據。訊據
    被告堅詞否認有何販賣第一級毒品海洛因之犯行，辯稱：該
    23包海洛因係查獲前10天左右向「炮仔」買的，目的是供日
    後吸食所用，並非要販賣用的等語。經查：
  1.經查，被告於96年8 月10日下午4 時50分許，在其高雄縣鳳
    山市○○路172 號8 樓之10住處客廳、房間，為警持搜索票
    前往上址查獲並扣得附表一編號2 ～8 所示23包海洛因，且
    該批海洛因係被告於本案查獲前10日左右向「炮仔」所購買
    之事實，已如前述，而該23包海洛因，均檢出第一級毒品海
    洛因成分（毛重、空包裝袋總重、純度、純質淨重均詳如附
    表一編號2 ～8 所示），有法務部調查局96年10月5 日調科
    壹字第09623070880 號鑑定書（參96偵23201 號卷第144 頁
    ）附卷可稽，是此部分之事實，堪以認定。
  2.又被告遭查獲之上開毒品毛重雖達15.6公克，數量不少，然
    以被告所供：每日施用2 次海洛因，每次1 包，每包大約0.
    1 公克之劑量，其每日施用海洛因之劑量約為0.1 ～0.3 公
    克等情以觀，其所持有上開數量尚未有違於短期內個人施用
    毒品之數量，另公訴意旨雖指稱：被告自96年2 月17日起至
    同年7 月止之通訊監察譯文，可佐證被告有販賣毒品之意圖
    及行為，然上開通訊監察譯文，與被告此次購入海洛因之時
    間相距久遠，且其中與證人吳祥睿、黃靜儀、宋曉菁、蔡茗
    淇、陳有偉之通訊監察譯文均無法佐證與本次被告購入上開
    毒品有何關連，另其餘多通與姓名年籍不詳人士之對話，雖
    有幾通提到「女生」、「軟的」等有關海洛因之暗語，然因
    檢察官並未查出該通話對象之真實姓名、年籍，亦未聲請傳
    喚其到庭作證，自難單以前揭通訊監察譯文內容，即認定被
    告有販賣第一級毒品海洛因之犯行，而其餘通話均無法知悉
    所談論之毒品種類、交易地點、交易對象，亦難以此佐證被
    告販入上開海洛因時，其主觀上有何販賣營利之意圖，均如
    前述。又本院於審理期日時，經詢以公訴人列舉與本案販入
    毒品有關連性之通訊監察譯文，公訴人答以：上開通訊監察
    譯文可佐證被告有販賣毒品之習慣及管道，但沒有與本次販
    入之毒品有直接關連性之通訊監察譯文等語，有本院審判筆
    錄附卷可查（參本院97訴1683號卷第30～31頁），自無從以
    上開通訊監察譯文佐證被告持有上開毒品時，主觀上有販賣
    之營利之意圖。
  3.另被告為警查獲時，雖有將毒品分裝成23小包之情形，並扣
    得電子磅秤等秤重分裝工具之事實，然電子磅秤因無法完全
    排除施用毒品者為了確認購入毒品之數量及控制毒品施用量
    而持有之可能；且本案查扣之分裝毒品僅有23個，數量非鉅
    ，衡以被告上開所供其每日施用2 次，每次1 包，每包大約
    0.1 公克之劑量以觀，其為供日後便於施用而持有上開23小
    包海洛因，尚難謂與常情有違，不能排除上開毒品之分裝係
    便於被告分裝後施用之可能性，故被告辯稱：其為便於施用
    始將海洛因分裝，而電子磅秤係為防止遭人佔便宜及控制施
    用量等語，即非無據。
  (四)綜上，本件公訴人既無法舉證證明被告販入本件扣案如附表
    一編號2 ～8 所示毒品之初，主觀上即有販賣營利之意圖，
    本院自難僅憑被告持有毒品之數量，即遽認被告於販入之初
    即有營利販賣之意圖。從而，公訴人認被告係犯販賣第一級
    毒品罪，尚有誤會。
  (五)惟被告於96年8 月10日中午12時許，自與附表一編號2 ～8
    所示該批同時購入之海洛因中，取出部分施用之事實，業據
    被告於本院審理時供稱：其約在查獲當日中午12時許，在上
    開住處施用海洛因1 次，該次所施用之海洛因，係自查獲前
    10天左右向「炮仔」所購該批海洛因中取出部分施用等語明
    確（參本院97訴1683號卷第42頁），並有高雄市立凱旋醫院
    96年8 月27日濫用藥物尿液檢驗報告及扣案施用工具附卷可
    參，均如前述，足見附表一編號2 ～8 所示海洛因均係供被
    告在其住處施用而持有；且被告因上開施用第一級毒品犯行
    ，經本院以96年度毒聲字第1697號裁定送觀察、勒戒，於97
    年1 月30日出監執行完畢，並經臺灣高雄地方法院檢察署檢
    察官以96年度毒偵字第8365號不起訴處分確定，此有臺灣高
    等法院被告前案紀錄表在卷可憑，並經本院調取上開卷宗核
    閱無訛。準此，被告持有此部分第一級毒品海洛因之行為，
    應為施用毒品之高度行為所吸收，被告所犯較低度且被吸收
    之持有行為，自不得與較高度之施用行為割裂而分別論處。
    被告施用第一級毒品部分既獲不起訴處分確定，且公訴人亦
    未指摘已確定之不起訴處分，有何刑事訴訟法第260 條各款
    所列情形，揆諸上開說明，被告所犯持有第一級毒品之行為
    即不得再予起訴，是此部分之起訴即屬違背程式，本應為不
    受理判決，惟公訴意旨既認此部分與前開持有第一級毒品有
    罪部分，有實質上一罪關係，爰不另為不受理判決之諭知，
    併此敘明。
據上論斷，應依刑事訴訟法第299 條第1 項前段、第300 條，毒
品危害防制條例第11條第1 項、第4 項、第18條第1 項前段，判
決如主文。
本案經檢察官吳美齡到庭執行職務。
中    華    民    國    98    年     2    月    27    日
                  刑事第十三庭  審判長法  官  唐照明
                                      法  官  黃苙荌
                                      法  官  王俊彥
如不服本判決應於收受判決後10日內向本院提出上訴書狀，並應
敘述具體理由。其未敘述上訴理由者，應於上訴期間屆滿後20日
內向本院補提理由書(均須按他造當事人之人數附繕本)「切勿逕
送上級法院」。
以上正本證明與原本無異。
中    華    民    國    98    年    2     月    27    日
                                      書記官  鄭永媚
┌──────────────────────────────────┐
│附表一：                                                            │
├──┬─────┬─────┬──────┬───┬────────┤
│編號│  品  名  │單位、數量│  查獲地點  │所有人│    備  註      │
├──┼─────┼─────┼──────┼───┼────────┤
│ 1  │  海洛因  │1 包（毛重│甲○○身上  │甲○○│左列24包均含第一│
│    │          │39.5公克）│            │      │級毒品海洛因成分│
├──┼─────┼─────┼──────┼───┤，合計驗後淨重47│
│ 2  │  海洛因  │1 包（毛重│上開住處客廳│甲○○│.46 公克，空包裝│
│    │          │0.2 公克）│            │      │總重6.44公克，純│
├──┼─────┼─────┼──────┼───┤度51.36 ％，純質│
│ 3  │  海洛因  │10包（毛重│上開住處客廳│甲○○│淨重24.38 公克。│
│    │          │共3.7 公克│            │      │                │
│    │          │）        │            │      │                │
├──┼─────┼─────┼──────┼───┤                │
│ 4  │  海洛因  │8 包（毛重│上開住處客廳│甲○○│                │
│    │          │共0.2 公克│            │      │                │
│    │          │）        │            │      │                │
├──┼─────┼─────┼──────┼───┤                │
│ 5  │  海洛因  │1 包（毛重│上開住處房間│甲○○│                │
│    │          │3.7 公克）│            │      │                │
├──┼─────┼─────┼──────┼───┤                │
│ 6  │  海洛因  │1 包（毛重│上開住處房間│甲○○│                │
│    │          │4.1 公克）│            │      │                │
├──┼─────┼─────┼──────┼───┤                │
│ 7  │  海洛因  │1 包（毛重│上開住處房間│甲○○│                │
│    │          │0.4 公克）│            │      │                │
├──┼─────┼─────┼──────┼───┤                │
│ 8  │  海洛因  │1 包（毛重│上開住處客廳│甲○○│                │
│    │          │0.5 公克）│            │      │                │
└──┴─────┴─────┴──────┴───┴────────┘
┌─────────────────────────┐
│附表二：                                          │
├──┬─────┬─────┬──────┬───┤
│編號│  品  名  │單位、數量│  查獲地點  │所有人│
├──┼─────┼─────┼──────┼───┤
│ 1  │摻有海洛因│1 支      │上開住處客廳│甲○○│
│    │之香菸    │          │            │      │
├──┼─────┼─────┼──────┼───┤
│ 2  │分裝毒品用│1 支      │上開住處客廳│甲○○│
│    │鏟管      │          │            │      │
├──┼─────┼─────┼──────┼───┤
│ 3  │分裝毒品用│1 支      │上開住處房間│甲○○│
│    │鏟管      │          │            │      │
├──┼─────┼─────┼──────┼───┤
│ 4  │電子磅秤  │1 臺      │上開住處客廳│甲○○│
├──┼─────┼─────┼──────┼───┤
│ 5  │記事本    │1 本      │上開住處房間│甲○○│
├──┼─────┼─────┼──────┼───┤
│ 6  │夾鏈袋    │1 包      │上開住處客廳│甲○○│
├──┼─────┼─────┼──────┼───┤
│ 7  │置毒盒    │1 盒      │上開住處客廳│甲○○│
├──┼─────┼─────┼──────┼───┤
│ 8  │摻毒用葡萄│1 包      │上開住處客廳│甲○○│
│    │糖        │          │            │      │
├──┼─────┼─────┼──────┼───┤
│ 9  │白色粉末  │1 包      │上開住處客廳│甲○○│
├──┼─────┼─────┼──────┼───┤
│ 10 │夾鏈袋    │1 包（小）│上開住處房間│甲○○│
├──┼─────┼─────┼──────┼───┤
│ 11 │夾鏈袋（使│1 包      │上開住處房間│甲○○│
│    │用過）    │          │            │      │
├──┼─────┼─────┼──────┼───┤
│ 12 │夾鏈袋    │1 包（大）│上開住處房間│甲○○│
├──┼─────┼─────┼──────┼───┤
│ 13 │安非他命  │1 包（毛重│上開住處房間│甲○○│
│    │          │0.9公克） │            │      │
├──┼─────┼─────┼──────┼───┤
│ 14 │玻璃球管  │2 支      │上開住處房間│甲○○│
├──┼─────┼─────┼──────┼───┤
│ 15 │施用安非他│1 組      │上開住處房間│甲○○│
│    │命吸食器  │          │            │      │
├──┼─────┼─────┼──────┼───┤
│ 16 │置毒盒    │1 盒      │上開住處房間│甲○○│
├──┼─────┼─────┼──────┼───┤
│ 17 │行動電話  │1 臺（0929│甲○○身上  │甲○○│
│    │          │102293號）│            │      │
├──┼─────┼─────┼──────┼───┤
│ 18 │行動電話  │1 臺（0987│甲○○身上  │甲○○│
│    │          │107473號）│            │      │
├──┼─────┼─────┼──────┼───┤
│ 19 │行動電話  │1 臺（0926│甲○○身上  │甲○○│
│    │          │703017號）│            │      │
├──┼─────┼─────┼──────┼───┤
│ 20 │行動電話  │1 臺（0915│甲○○身上  │甲○○│
│    │          │234738號）│            │      │
└──┴─────┴─────┴──────┴───┘
毒品危害防制條例第11條
持有第一級毒品者，處3 年以下有期徒刑、拘役或新臺幣5 萬元
以下罰金。
持有第二級毒品者，處2 年以下有期徒刑、拘役或新臺幣3 萬元
以下罰金。
持有專供製造或施用第一、二級毒品之器具者，處1 年以下有期
徒刑、拘役或新臺幣1 萬元以下罰金。
持有毒品達一定數量者，加重其刑至二分之一，其標準由行政院
定之。


司法院資訊處製作；財團法人民間司法改革基金會備份。
